【裁判字號】    99,上更(一),166
【裁判日期】    991227
【裁判案由】    強盜
【裁判全文】
臺灣高等法院臺中分院刑事判決     99年度上更(一)字第166號
上  訴  人
即  被  告  林威佐
指定辯護人  本院公設辯護人  劉秋蘭
上列上訴人因強盜案件，不服臺灣臺中地方法院95年度訴字第33
83號中華民國96年7月26日第一審判決（起訴案號：臺灣臺中地
方法院檢察署95年度偵字第14464號），提起上訴，判決後經最
高法院第1次發回更審，本院判決如下：
    主  文
原判決撤銷。
林威佐無罪。
    理  由
一、公訴意旨略以：被告林威佐於民國於94年10月24日凌晨4時4
    4分許，在臺中市○○區○○路212巷口之「全家便利商店」
    前，持用0000000000號（起訴書誤載為0000000000號）行動
    電話之際，適見上址同巷9號大樓之大門未鎖，認有機可趁
    ，臨時起意，意圖為自己不法之所有，而基於竊盜犯意，穿
    戴塑膠手套及口罩（未扣案），無故侵入該大樓，並搭乘電
    梯至6樓陽台，再利用木梯攀爬至7樓查看，發現該樓層703
    室窗戶未鎖，乃以踰越窗戶安全設備之方式，侵入703室被
    害人林玉雯承租居住之房間內，翻動被害人林玉雯置於地上
    之皮包，著手竊取財物之際，因發出聲響驚醒被害人林玉雯
    ，致被害人林玉雯大聲驚呼，被告為恐事跡敗露，並脫免逮
    捕，當場基於強盜犯意，以徒手方式強壓被害人林玉雯口鼻
    ，並毆打被害人林玉雯之臉部，致被害人林玉雯受有左眼外
    傷性眼瞼出血之傷害（傷害部分未據告訴），再用棉被將被
    害人林玉雯強壓在床上，施用強暴手段至使被害人林玉雯不
    能抗拒後，再喝令被害人林玉雯交付現金新臺幣（下同）20
    00元，得手後旋即逃離現場，因認被告涉有刑法第330條第1
    項之加重強盜罪嫌。
二、按犯罪事實應依證據認定之，無證據不得認定犯罪事實；又
    不能證明被告犯罪者，應諭知無罪之判決，刑事訴訟法第15
    4條第2項、第301條第1項分別定有明文。次按事實之認定，
    應憑證據，所謂證據，須適於為被告犯罪事實之證明者，始
    得採為斷罪資料，如未能發現相當證據，或證據不足以證明
    ，自不能以推測或擬制之方法以為裁判基礎；又認定不利於
    被告之事實，須依積極證據，苟積極證據不足為不利於被告
    事實之認定時，即應為有利於被告之認定，更不必有何有利
    之證據，最高法院53年臺上字第2750號 、30年上字第816號
    、40年臺上字第86號分別著有判例可資參照。另認定犯罪事
    實應依證據，為刑事訴訟法所明定，故被告否認犯罪事實所
    持之辯解，縱屬不能成立，仍非有積極證據足以證明其犯罪
    行為，不能遽為有罪之認定，此最高法院30年上字第1831號
    亦著有判例。再無論直接證據或間接證據，其為訴訟上之證
    明，須於通常一般之人均不致有所懷疑，而得確信為真實之
    程度者，始得據為有罪之認定。又刑事訴訟法第161條第1項
    規定：檢察官就被告犯罪事實，應負舉證責任，並指出證明
    之方法。因此，檢察官對於起訴之犯罪事實，應負提出證據
    及說服之實質舉證責任。倘其所提出之證據，不足為被告有
    罪之積極證明，或其指出證明之方法，無從說服法院以形成
    被告有罪之心證，基於無罪推定之原則，自應為被告無罪判
    決之諭知（最高法院著有92年臺上字第128號判例要旨參照
    ）。
三、本件公訴人認被告涉犯上開加重強盜罪嫌，主要無非係以有
    被告於警詢及偵查初訊之供述、證人即被害人林玉雯於警、
    偵訊之證述、94年10月24日4時44分許在臺中市○○區○○
    路210號前之監視器翻拍照片、比對照片及現場模擬照片、
    姚眼科診所診斷證明書、臺中市○○路210號基地臺通聯紀
    錄、0000000000號行動電話通聯紀錄等在卷可稽為其論據。
    惟訊據被告堅決否認有何上揭加重強盜犯行，辯稱：本案確
    非伊所為，警方係依其前科及地緣關係借提伊，其於警詢及
    偵查初訊承認犯案，係因於警詢時警方告知伊本案與之前所
    犯之竊盜等案是連續犯，不會影響其刑期，要伊承認，其前
    開於警、偵訊之自白並不實在；又伊雖有使用門號00000000
    00號行動電話，通聯記錄顯示該電話於案發當日清晨4時44
    分53秒至47分01秒有使用案發地點附近之基地臺通話，係因
    伊住家本來就在基地臺附近等語。
四、證據能力方面：
（一）按被告以外之人（包括證人、鑑定人、告訴人、被害人及
      共同被告等）於檢察事務官、司法警察官或司法警察調查
      中所為之陳述，與審判中不符時，其先前之陳述具有較可
      信之特別情況，且為證明犯罪事實存否所必要者，得為證
      據，刑事訴訟法第159條之2定有明文。所謂「前後陳述不
      符」之要件，應就前後階段之陳述進行整體判斷，以決定
      其間是否具有實質性差異，惟無須針對全部陳述作比較，
      陳述之一部分有不符，亦屬之。查被告之指定辯護人於本
      審準備程序爭執證人即被害人林玉雯警詢所為之陳述及指
      認，係審判外之陳述而無證據能力（見本審卷第53頁反面
      ），因證人林玉雯業經原審法院於審理時傳喚到庭作證，
      而其等於證人林玉雯於原審審判期日所為之證述情節，核
      與其等於警詢時所為之陳述情節相符，因而與刑事訴訟法
      第159條之2所規定：「被告以外之人於司法警察調查中所
      為之陳述，與審判中『不符』時，其先前之陳述具有較可
      信之特別情況，且為證明犯罪事實存否所必要者，得為證
      據」之要件不符，亦核無刑事訴訟法第159條之3至第159
      條之5所規定之傳聞法則例外之情形，且經被告之指定辯
      護人認係審判外之陳述而爭執其證據能力，依上所述，本
      審認證人林玉雯於警詢所為之陳述（含指認被告之陳述部
      分），應無證據能力。
（二）按「（第1項）被告之自白，非出於強暴、脅迫、利誘、
      詐欺、疲勞訊問、違法羈押或其他不正之方法，且與事實
      相符者，得為證據。（第2項）被告或共犯之自白，不得
      作為有罪判決之唯一證據，仍應調查其他必要之證據，以
      察其是否與事實相符。」，刑事訴訟法第156條第1項、第
      2項分別定有明文。被告之指定辯護人於本院準備程序，
      以被告於95年6月30日警詢筆錄之自白（見中分五刑字第0
      950033039號卷第3至5頁），非出於任意性，而爭執被告
      上開警詢筆錄之證據能力（見本審卷第53頁反面）。惟被
      告上開警詢筆錄業經原審法院於96年4月1日審理期日當庭
      勘驗被告確有自白犯行之陳述（見原審卷第113至120頁）
      ，且查無製作警詢筆錄之員警有何不法或不當之行為，被
      告前開警詢筆錄固應具有證據能力；然被告上揭警詢筆錄
      之自白是否有其他積極證據佐證而足認與事實相符，則屬
      證據力之判斷問題，尚難僅因被告警詢之自白具有證據能
      力，即逕認被告有為本案之犯行。
（三）按刑事訴訟法第159條之5規定：「（第1項）被告以外之
      人於審判外之陳述，雖不符前4條之規定，而經當事人於
      審判程序同意作為證據，法院審酌該言詞陳述或書面陳述
      作成時之情況，認為適當者，亦得為證據。（第2項）當
      事人、代理人或辯護人於法院調查證據時，知有第159條
      第1項不得為證據之情形，而未於言詞辯論終結前聲明異
      議者，視為有前項之同意」，其立法意旨在於傳聞證據未
      經當事人之反對詰問予以核實，原則上先予排除，惟若當
      事人已放棄詰問或未聲明異議，基於證據資料愈豐富，愈
      有助於真實發現之理念，且強化言詞辯論原則，法院自可
      承認該傳聞證據例外擁有證據能力。經查，有關下述所引
      用其餘不符合刑事訴訟法第159條之1至第159條之4規定之
      證據，業經本院於審理時當庭直接提示而為合法之調查，
      且檢察官、被告及其辯護人均未於言詞辯論終結前聲明異
      議，本院審酌前開證據作成或取得之狀況，並無非法或不
      當取證之情事，故認為適當而均得以作為證據，是前開證
      據依刑事訴訟法第159條之5之規定，具有證據能力。
五、本院查：
（一）被害人林玉雯位於臺中市○○區○○路212巷9號7樓703室
      租屋處，於94年10月24日凌晨5時許，遭人由未上鎖之窗
      戶侵入，被害人林玉雯於睡夢中驚醒，發現1名男子蹲在
      地下翻動手提包，被害人林玉雯發出尖叫聲，該名男子即
      朝被害人林玉雯撲過來，以床上棉被將被害人林玉雯全身
      壓住，並以臺語恫稱「我是通緝犯在跑路，我需要錢」等
      語，被害人林玉雯因此受有左眼外傷性眼瞼出血之傷害，
      被害人林玉雯因恐懼尖叫並表示身上只有2000元，該名男
      子將被害人林玉雯皮包拿起，由林玉雯自行由皮包中取出
      2000元交付，該名男子始由窗戶離去等情，固據證人林玉
      雯於原審審理時結證明確（見原審卷第175至177頁），且
      有姚眼科診斷證明書1份在卷可稽（見95年度偵字第14464
      號卷第50頁）。惟本案所應審究者，乃被告是否確為上開
      行為人，先予敘明。
（二）本案於案發之後，警方係將被害人居住大樓案發地點之監
      視器錄影畫面翻拍成照片，有上開照片2幀在卷可稽（見9
      4年度他字第3074號卷第9頁），又警方復將案發地點附近
      大樓之臺中市○○路210號前之監視器畫面，自行以攝影
      機拍攝轉錄成光碟1片，並將部分畫面翻拍為照片，有上
      開光碟1片（見本院96年度上訴字第2846號卷第259頁）及
      照片4張（見94年度他字第3074號卷第7、8頁）在卷可憑
      。經原審及本院96年度上訴字第2846號承審法官將卷附被
      告於94年10月19日、95年12月28日拍攝之照片(見原審卷
      第74-1至74-5頁），與前開被害人居住大樓的監視器所拍
      攝犯嫌逃逸畫面翻拍照片及臺中市○○路210號前監視器
      光碟所拍攝在該處撥打行動電話之男子畫面之翻拍照片，
      連同上開光碟1片，分別送請內政部警政署刑事警察局、
      法務部調查局鑑定是否同1人，經內政部警政署刑事警察
      局函覆：「本局人貌鑑定係相同拍攝條件下照片影像中，
      針對臉部五大部分之外觀形狀或特徵加以比對，而五大部
      分係指眼睛、耳朵、鼻子、嘴巴及下臉部。因此待鑑定之
      影像必須足以辨識前述五大部分之外觀特徵或形狀，方能
      鑑定；抑或有其他特徵如疤痕、痣等亦可作為參考特徵..
      .本局利用電腦擷取光碟片（檔名VTS-01-5.VOB）內之人
      像畫面（如相片1至3）後，發現待鑑定人像之影像品質不
      佳，雖經本局予以影像強化，仍無法清楚辨識其臉部特徵
      ，致無法鑑定光碟片內之人像與照片內之被告人像是否為
      同一人」等語，有內政部刑事警察局96年2月13日刑鑑字
      第0960019598號函文1件（見原審卷第74頁）在卷足憑；
      而法務部調查局則回覆：「送鑑封面標示林威佐涉案監視
      器畫面之4.7GB DVD+R/RW光碟乙片，僅有1個檔案名稱為
      VTS-01-5.VOB之MPEG影像檔案，係以攝影機翻攝自監視器
      錄影撥放畫面，待鑑之犯罪嫌疑人出現畫面，因係逆光攝
      錄影，再經翻攝螢幕之畫面，有失焦、模糊現象，當事人
      臉部五官特徵無法清楚辨識，歉難與甲、乙類照片當事人
      畫面同條件比對是否為同一人」等語，有、法務部調查局
      97年1月28日調科柒字第09700026600號函1紙（見本院96
      年度上訴字第2846號卷第109頁）在卷可參。又證人即承
      辦本案之偵查佐謝明威於本審到庭具結證稱：「（問：警
      方有無保留本審第34頁職務報告所稱之案發地點及其隔壁
      大樓之監視器錄影「原始光碟」？）我們當初調閱案發時
      地的大樓監視器，因為當時大樓監視器無法下載，我們是
      以攝影機翻拍的，所以沒有原始光碟。（問：現是否確定
      已無法調得上開「原始光碟」？）時間經過已久，無法調
      到了。因為大樓監視器保存期限已經過了。」等語，是本
      審已無可能再調取上開監視錄影原始光碟，連同被告前開
      照片，送請相關單位鑑定。依前開內政部警政署刑事警察
      局、法務部調查局之鑑定結果，均無法確認被告係上開光
      碟片或案發地點錄影畫面拍翻照片所示之嫌疑人。
（三）雖被告於本審準備程序供稱：0000000000號門號為其所使
      用，並已於94年11月5日為臺中市警察局第三分局所查扣
      ，該分局扣押物品目錄表將上開門號誤載為0000000000
      號，且伊於94年10月24日凌晨4時44分許，有使用位於臺
      中市○○區○○路226號基地臺通話之情事等語（見本審
      卷第43頁反面至第45頁），並有上開0000000000號行動電
      話之通聯紀錄（見本院96年度上訴字第2846號卷第121頁
      ）在卷可考。又證人即承辦偵查佐謝明威於原審就本案之
      偵查過程證稱：「我們依據被害人報案，到北屯路210號
      社區大樓前，調閱該處的監視錄影器，然後我們看到1個
      男子打行動電話的影像，又到案發地，調閱被害人居住大
      樓的監視器，該監視器裝置於大樓的大門處，然後我們看
      到犯案歹徒逃逸的畫面，從樓上到樓下大門跑出的畫面，
      有某部分的特徵，特徵為長袖衣服，袖子旁有二條黑線，
      跟北屯路210號打行動電話的男子衣著相同，故認定打電
      話的男子即為犯案的人。我們研判監視器拍到的打電話的
      男子通話時段的通話量應該不大，調閱基地台的通聯紀錄
      ，比對出被告所持用的電話當時有打出的紀錄，且有核對
      打電話的秒數，因被告他案遭地檢署收押，至看守所將被
      告借提出來訊問後，被告坦承犯案...監視錄影器顯示通
      話時間有2、3分鐘，我們從時間上排除僅有數秒的通話紀
      錄...主要是依據通聯紀錄及被告所持有的電話去判斷」
      等語（見原審卷第237、240頁），復有上開被害人居住大
      樓的監視器畫面翻拍照片2幀（見94年度他字第3074號卷
      第9頁）、臺中市○○路210號前之監視器畫面翻拍照片4
      張（見94年度他字第3074號卷第7、8頁）在卷可稽。
（四）惟經本審準備程序當庭勘驗上開警方自行以攝影機翻攝臺
      中市○○路210號前監視器撥放畫面之光碟1片，勘驗結果
      如下（見本審卷第53頁反面至第55頁之勘驗筆錄）：
   1、該光碟畫面係拍攝播放監視器畫面之電腦螢幕（以下所稱
      之螢幕，即係指該播放監視器畫面之螢幕）。拍攝之畫面
      不時有深色片狀橫向之區帶自上往下移動。
   2、所拍攝螢幕播放的畫面僅有影像，沒有聲音（播放光碟聽
      到的聲音係在場拍攝上開螢幕畫面之人的對話，並非螢幕
      播放畫面裡面的聲音），且所拍攝螢幕畫面未顯示監視器
      錄影之日期、時間。
   3、於光碟播放計時時間（下同）00：00至01：25：（畫面右
      側有建物鐵捲門）自00：00至00：57止，螢幕畫面中未有
      人出現。自00：58至01：25止，有一男子（下稱A男）由
      螢幕畫面上方出現往畫面下方走去並於01：25時離開螢幕
      畫面，A男身穿長袖上衣、背心、長褲，左肩側背1個長揹
      帶包，未有使用手機之情形。
   4、自01：26至01：37止：
      自01：26至01：29止，螢幕畫面沒有人出現。於01：30時
      ，被拍攝之螢幕出現多個畫面框，並點選另一畫面撥放，
      畫面左側有建物鐵捲門。自01：30至01：37止，畫面中未
      有人出現。
   5、自01：38至2：00止：
      A男自螢幕下方出現往上方走去，於01：46 A男從口袋拿
      出手機，於01：47至2：00止A男均將手機貼放在耳朵，並
      來回走動。其中01：22之螢幕畫面同94年度他字第3074號
      卷第8頁上方照片。
   6、自02：00至02：17止：
      02：00至02：03螢幕畫面定格未動，02：04之後螢幕畫面
      繼續播放。於02：04至02：05，A男於螢幕下方轉身向螢
      幕上方走去，A男上衣右側袖子側邊有一條深色直線，其
      右手仍持手機貼放右耳。自02：05至02：17止，A男持續
      朝螢幕上方走去，其右手仍維持同前之姿勢。
   7、自02：17至02：22止：
      螢幕畫面呈定格暫停播放之狀態，A男於該暫停播放之畫
      面中右手維持同前姿勢（看不清楚其右手上有無手機）。
   8、自02：22至03：04止：
      02：22至02：23時，A男瞬間往前移動（螢幕畫面有快轉
      之情形）。自02：24至03：04止，螢幕畫面定格未動，A
      男右手維持同前姿勢（看不清楚其右手上有無手機）。
   9、自03：05-03：19止：
      03：05至03：06時，螢幕畫面有跳播之情形（影像不連接
      ），即自上開8所示03：04之定格畫面，瞬間跳播至A男在
      較原來螢幕位置更上方處與另一人（下稱B）面對面。自
      03：06至03：10止，A、B在同上位置面對面。自03：11至
      03：15止，畫面有片狀深色區帶由上往下移動遮敝A、B之
      影像。自03：16至03：18止，因上開片狀深色區帶下移，
      可見A、B仍在同上位置面對面。於03：19時，A、B其中一
      人往畫面左方離去，消失於畫面中，僅留另一人站在原地
      。於該段期間，因畫面模糊，無法看清楚A男是否有通話
      、何時結束通話。
   10、自03：20至03：56止：
       螢幕畫面與03：19之另一人消失後，僅留其一中人站立
       在原地之畫面相同。
   11、自03：57至04：08止：
       於03：57時，A男忽然由螢幕畫面出現（畫面與前未連貫
       ），並自03：57至04：07止往螢幕下方走去，於04：08
       時A男並自螢幕下方離去畫面。於該期間間，A男均未有
       持用手機通話之情形。
   12、04：09：
       被拍攝之螢幕出現多個畫面框，並點選另一畫面撥放，
       畫面右側有建物鐵捲門（同上開編號3之監視器畫面）。
   13、自04：10至4時32止：
       畫面中未有人出現。
   14、自04：33至05：02止：
       A男自螢幕下方出現往上方走去（即往上開編號3所示A男
       一開始出現之位置走去），於05：02時，A男在螢幕上方
       右轉後消失於畫面。於該期間，A男均未有持用手機通話
       之情形。
   15、光碟播放至05：05時結束。
   16、播放過程光碟播放計時時間之秒數，有時有忽快忽慢的
       情形。
（五）而依被害人居住大樓的監視器畫面翻拍照片2幀（見94年
      度他字第3074號卷第9頁）、臺中市○○路210號前之監視
      器畫面翻拍照片4張（見94年度他字第3074號卷第7、8頁
      ）所示男子衣著特徵（上衣袖側邊有深色條紋），固堪認
      定臺中市○○路210號前之監視器畫面男子，極可能為本
      案之行為人，惟上開臺中市○○路210號前之監視器畫面
      中使用行動電話通話之人，是否係本院96年度上訴字第28
      46號卷第121頁通聯紀錄所示持用0000000000號門號於94
      年10月24日凌晨4時44分至4時47分許通話之被告，則為本
      案應予審究之重點。而前開94年度他字第3074號卷第7頁
      之臺中市○○路210號前之監視器畫面翻拍照片2幀及同卷
      第8頁之同上址監視器畫面翻拍照片2張之中間紙張空白處
      ，固各有打字標示「嫌犯4時44分許於北屯路210號前撥打
      電話前監視器畫面」、「94.10.24嫌犯凌晨4時44分於北
      屯路210號前監視器畫面」之字樣（見94年度他字第3074
      號卷第7、8頁），又承辦偵查佐謝明威於檢送本審之職務
      報告中載稱：上開臺中市○○路210號前之監視器畫面之
      拍攝時間係「案發前」，且其於原審所稱調閱監視光碟上
      面有時間，係指被害人居住大樓的監視器，並非臺中市○
      ○路210號前之監視器畫面，有上開職務報告1件（見本審
      卷第34頁）在卷可憑。然依本審準備程序前開勘驗警方自
      行以攝影機翻攝臺中市○○路210號前監視器撥放畫面之
      光碟1片之結果，上開畫面既無拍攝錄影時間，且無法看
      出畫面中之男子何時結束通話及其確實之通話時間，則承
      辦偵查佐謝明威究係如何判斷上開臺中市○○路210號前
      之監視器所拍攝錄影畫面內之男子通話時間係在「案發前
      」、「94.10.24嫌犯凌晨4時44分」？又係如何根據上開
      監視器畫面男子通話之時間，而與被告使用之0000000000
      號門號於94年10月24日凌晨4時44分至4時47分許之通話秒
      數而為比對？均已屬有疑。而經本審就上開事宜再次傳喚
      證人謝明威到庭調查，證人謝明威於本審審理時證述：「
      （問：依本審準備程序勘驗上開案發地點隔壁大樓翻拍監
      視器畫面光碟，該光碟並未顯示錄影之時間，前開職務報
      告記載係「案發前」之依據、證據為何？）因為光碟有拍
      到犯嫌的影像，他有撥打電話，我們去調閱基地台的通聯
      紀錄，所以時間是依據上開基地臺通聯紀錄的時間為準記
      載的。（問：94年度他字第3074號卷第7頁中間載有照片
      時間為4時44分，是否係警方自己依被告使用之000000000
      0號行動電話於案發當日之通話時間所記載？）是的。（
      問：你於原審審理證稱「我們還有將接聽電話的秒數加以
      比對，才比對出被告」（見原審卷第239頁）；惟依本院
      準備程序勘驗上開案發地點隔壁大樓之警方翻拍監視器光
      碟，無法看出畫面中持行動電話之男子何時結束通話及其
      通話時間，則警方係如何比對通話秒數？）有時間的是案
      發地的大樓，撥打電話是案發地隔壁大樓的監視器，案發
      地大樓監視器有時間。所以我們推算他犯案下來後走到，
      究竟是犯案前或犯案後時間我們不知道，所以我們是以案
      發地大樓監視器時間下去推算的。（問：案發地大樓有時
      間，但是他沒有打電話，到隔壁大樓才打電話，但隔壁大
      樓沒有時間，你如何計算他開始打電話的時間？）案發地
      大樓有拍到犯嫌的影像，隔壁大樓也有拍到犯嫌的影像，
      我們依照這段時間去調基地臺的通聯紀錄，比對那段時間
      是何人撥打電話才找到犯嫌的。」等語（見本審卷第66頁
      反面至第67頁反面），證人謝明威對於上開疑點於本審仍
      未能合理釋明，則證人謝明威於原審證稱本案係調閱臺中
      市○○路210號前監視器光碟，經比對畫面中男子之通話
      時間，與被告使用之0000000000號門號於94年10月24日凌
      晨4時44分至4時47分許之通話秒數而為核對之結果，乃查
      獲被告等語，確堪值疑；反觀被告係居住在臺中市○○區
      ○○里○○路210號13樓之3，有被告之年籍資料在卷可稽
      ，又證人謝明威於本審證述：「（問：警方對被告製作上
      開警詢筆錄之前，是否知道被告已有多件竊盜案件被查獲
      調查中？）我們有調刑案紀錄一定都會知道的。」等語（
      見本審卷第68頁），被告辯稱警方係依其前科及地緣關係
      始借提其偵辦等語，尚非虛妄。又依證人謝明威於本審確
      認證稱上開臺中市○○路210號前之監視器畫面所拍攝撥
      打電話之男子，不知係在案發前或案發後出現在該監視器
      畫面所示地點，且94年度他字第3074號卷第7頁翻拍照片
      中間打字標示「嫌犯4時44分許於北屯路210號前撥打電話
      前監視器畫面」之字樣，係警方逕依所調得被告使用0000
      000000號門號之通聯紀錄時間而為填載等語，於實際上無
      法確定前開男子通話之日期、時間及無法查悉該男子通話
      秒數之情況下，警方逕認於94年10月24日凌晨4時44分許
      通話之被告，即為前開通話男子，並在該監視器畫面翻拍
      照片標註「嫌犯4時44分許於北屯路210號前撥打電話前監
      視器畫面」等語，實乏所據，亦有誤導之嫌，實無可採。
（六）又證人林玉雯於偵訊時雖證稱被告之鼻子及下巴很像歹徒
      等語（見95年度偵字第14464號卷第45頁），且於原審審
      理時指證被告為本案之行為人（見原審卷第173、174頁）
      ；然證人林玉雯於偵訊時已證稱：「整體因時間已久，印
      象模糊了，當時燈光很暗」等語（見95年度偵字第14464
      號卷第45頁），並於原審審理時同時證稱：「燈光很暗..
      .我有400度的近視，我沒有戴眼鏡...（問：是否知道警
      員如何查獲本案？）我是請房東當天報案的，警員有通知
      我去作筆錄，到95年6月份，警察通知我說抓到人犯，請
      我去作一次的筆錄，我有看到被告。（問：當時警員有無
      告知你是在庭之被告犯案？）有，警察告知我在附近的全
      家超商拍到被告在打手機。（問：於警局指認時，看到被
      告的時候，是否確定就是侵入你家的嫌犯？）已經隔了一
      段時間，我不是很確定，且我因害怕，一再強迫我自己不
      要去回想這件事情。」等語（見原審卷第174至178頁）；
      證人林玉雯復於本院96年度上訴字第2846號審理時證稱：
      其有300度之近視，案發當時其在睡覺，房間只有屋頂上
      的小夜燈，當時燈光很暗等語（見本院96年度上訴字第28
      46號卷第238頁正、反面），並稱：「（問：只有屋頂的
      小夜燈情況下，是否清楚看到被告的臉？）大概的樣子。
      （問：是否像監視器翻拍照片？）大概。（問：現在是否
      還記得被告的樣子？）愈來愈模糊」等語（見同上卷第23
      9頁反面）。依證人林玉雯上開證述可知其近視約3、400
      度，案發當時開小燈在睡覺，燈光暗，未戴眼鏡，雖有看
      到歹徒，但不是很清楚，於警詢時係警方告知其被告犯下
      本案而為指認，然實際上其並不是很確定被告係本案之歹
      徒，足認證人林玉雯指認被告為本案行為人之部分，亦容
      質疑而尚難憑採。
（七）至被告雖曾於警方95年6月30日借提製作之警詢筆錄自白
      本案為其所犯等語（見中分五刑字第0950033039號卷第3
      至5頁），且有警方帶同被告前往案發現場拍攝之照片5張
      （見中分五刑字第0950033039號卷第23至25頁）在卷可稽
      ，被告並於95年6月30日偵查初訊時確認警詢筆錄係出於
      自由意識陳述等語（見95年度偵字第14464號卷第7頁）。
      然被告於95年7月13日偵訊時即堅決否認涉有本案（見95
      年度偵字第14464號卷第30、31頁），被告辯稱上開警詢
      及偵查初訊係因警方告知其本案與之前所犯之竊盜等案是
      連續犯，要伊承認等語之部分，因證人謝明威於本審證述
      ：「（問：警方對被告製作上開警詢筆錄之前，是否知道
      被告已有多件竊盜案件被查獲調查中？）我們有調刑案紀
      錄一定都會知道的。（問：警方有無告知被告因其先前已
      有多件竊盜案件，如承認本案，對其刑期不會有所影響等
      語？）沒有。」等語（見本審卷第68頁），因證人謝明威
      否認有上開被告所辯情事而無法證明被告前揭辯解為真；
      然不問被告前開自白之動機為何，參以被告於95年6月30
      日偵查初訊時表示「我當時是去偷東西，我不知道為何會
      被移送強盜」等語（見95年度偵字第14464號卷第7頁），
      且被告雖於96年6月30日警詢時自白犯行，然其稱「算是
      在便利商店那裏講電話...算是看到對面」（見原審卷第
      114頁勘驗筆錄），已與一般自白者的用語有別，且其供
      稱「我怕他叫，就用手捂住她的嘴」等語（見原審卷第11
      6頁之勘驗筆錄），不惟已與證人林玉雯於原審及本院96
      年度上訴字第2846號審理時均證稱歹徒係用棉被將其蓋壓
      住等語（見原審卷第175頁、本院96年度上訴字第2846號
      卷第239頁）不合，且被告於前開警詢筆錄經警方詢及其
      案發當時之穿著時，原係答稱「穿一件短袖」，後經警方
      告以「沒有啦，穿的衣服，那是去年十月，不是現在喔，
      十月的時候是...」後，始答稱「長袖」等語（見原審卷
      第118頁之勘驗筆錄），被告一開始所稱其於案發當時係
      穿著短袖上衣，亦與上揭警方翻拍被害人居住大樓監視器
      畫面照片、臺中市○○路210號前監視器光碟畫面照片中
      之男子係穿著長袖上衣、背心不同，被告之自白已有與事
      實不符之處，依刑事訴訟法第156條第2項所定被告之自白
      不得作為有罪判決之唯一證據之證據法則，於無其他積極
      事證足以佐認被告確實犯有本案之情狀下，自難單以被告
      已與事實有所出入之自白，即率入被告於罪。
（八）綜上所陳，被告辯稱本案確非伊所犯等語，足以採信【依
      前開說明，被告聲請本院另行傳喚證人即承辦員警況源慶
      （見本院96年度上訴字第2846號卷第49頁），以明警方偵
      查經過，及調取其先前照片以供比對其非前開案發地點及
      臺中市○○路210號前監視器畫面翻拍照片之人，本院認
      均已無調查之必要，併為敘明】。本件公訴人所憑之前開
      證據，無論直接或間接證據，均尚未達於一般之人均可得
      確信而無合理之懷疑存在之程度，此外，本院亦查無其他
      積極確切之證據，足以證明被告確應負本件經檢察官起訴
      之前開加重強盜罪責，被告之犯行尚屬不能證明。原審未
      詳細審酌上情，致對被告為科刑之判決，自有未洽。被告
      上訴意旨否認犯罪，並據以指摘原審判決不當，則屬有理
      由，依照前述刑事訴訟法之規定與最高法院判例要旨，及
      罪疑唯有利於被告之原則，自應由本院將原審判決撤銷改
      判，諭知被告為無罪之判決，以免冤抑。
據上論斷，應依刑事訴訟法第369條第1項前段、第364條、第301
條第1項，判決如主文。
本案經檢察官王清杰到庭執行職務。
中    華    民    國    99    年    12    月    27    日
            刑事第八庭  審判長法  官  羅  得  村
                              法  官  簡  源  希
                              法  官  李  雅  俐
以上正本證明與原本無異。
檢察官得上訴。
如不服本判決應於收受送達後十日內向本院提出上訴書狀，其未
敘述上訴之理由者，並得於提起上訴後十日內向本院補提理由書
（均須按他造當事人之人數附繕本）「切勿逕送上級法院」。
                              書記官  李  妍  嬅
中    華    民    國    99    年    12    月    27    日

司法院資訊處製作；財團法人民間司法改革基金會備份。
